臺灣高等法院臺中分院刑事裁定
111年度抗字第1093號
抗 告 人即
聲明異議人  楊邱任
上列抗告人因聲明異議案件，不服臺灣彰化地方法院中華民國11
1年10月17日第一審裁定（111年度聲字第1046號），提起抗告，
本院裁定如下：
    主  文
抗告駁回。
    理  由
一、抗告人即聲明異議人（下稱抗告人）楊邱任抗告意旨略以：
　㈠原裁定雖以臺灣高等檢察署102年6月26日檢執甲字第1020007
    5190號函示「五年內三犯刑法第185條之3第1項之罪者，應
    認為易科罰金難收矯正之效，或難以維持法秩序，而不准易
    科罰金」之酒後駕車再犯發監標準，已經臺灣高等檢察署修
    正上開函示內容，改以111年2月23日檢執甲字第1110001735
    0號函揭示「酒駕案件之受刑人有下列情形之一者，應予審
    酌是否屬刑法第41條第1項但書所定『難收矯正之效或難以維
    持法秩序』之情形而不准易科罰金：（一）酒駕犯罪經查獲
    三犯（含）以上者。（二）酒測值超過法定刑罰標準，並對
    公共安全有具體危險者。（三）綜合卷證，依個案情節（例
    如酒駕併有重大妨害公務等事實），其他認易科罰金難收矯
    正之效或難以維持法秩序者。」，惟該函示僅給予執行檢察
    官自由裁量之權力，並非檢察官必須全以執行有期徒刑方式
    代替易科罰金。然而若不論五年內三犯與否，通通不准易科
    罰金，是否有違比例原則，罪刑不相當之情，尚屬有疑。
　㈡抗告人本案犯行雖非五年內三犯酒駕者，但也自知違反法律
    規定應當受罰，犯後深感自責懺悔，並已執行有期徒刑逾刑
    期之三分之一，應可達成刑罰教化矯正之效，並足以嚇阻抗
    告人再次酒駕。又法律既未明文規定執行刑罰不得中斷，請
    求法院依上揭函示「（三）綜合卷證，依個案情節」之規定
    ，衡酌讓抗告人所餘刑期得以易科罰金代替，抗告人願於繳
    納罰金執行完畢後，一週五日於抗告人所住轄區及飲酒熱區
    ，以擴音設備廣為宣導政府打擊酒駕之決心並燒製錄音錄影
    光碟宣傳酒駕三犯不再限於五年內所為。為此，請求法院撤
    銷原裁定，更為適法之裁定等語。
二、按犯最重本刑為5年以下有期徒刑以下之刑之罪，而受6月以
    下有期徒刑或拘役之宣告者，得以新臺幣（下同）1千元、2
    千元或3千元折算1日，易科罰金。但易科罰金，難收矯正之
    效或難以維持法秩序者，不在此限，刑法第41條第1項定有
    明文。準此，有期徒刑或拘役得易科罰金之案件，法院所諭
    知者，僅係如易科罰金之折算標準而已，至於是否准予易科
    罰金，係賦予執行檢察官於執行之際，視個案具體情形，依
    前開法律規定裁量之權能，非謂受刑人受6個月以下有期徒
    刑或拘役之宣告時，執行檢察官即必然應准予易科罰金。又
    依刑事訴訟法第457條第1項前段規定，執行裁判由為裁判法
    院對應之檢察署檢察官指揮之。此得易科罰金案件之執行，
    檢察官原則上應准予易科罰金，至是否不准易科罰金，係由
    執行檢察官依刑法第41條第1項但書規定，舉符實且具體之
    事證以審酌受刑人是否有因易科罰金，「難收矯正之效或難
    以維持法秩序」之例外情形，而為決定。所謂「難收矯正之
    效」及「難以維持法秩序」，乃立法者賦與執行檢察官得依
    具體個案，考量犯罪特性、情節及受刑人個人特殊事由，審
    酌應否准予易刑處分之裁量權，檢察官就此項裁量權之行使
    ，僅於發生裁量瑕疵之情況，法院始有介入審查之必要，倘
    檢察官之執行指揮，其程序上已給予受刑人就其個人特殊事
    由陳述意見之機會（包括在檢察官未傳喚受刑人，或已傳喚
    受刑人但受刑人尚未到案前，受刑人先行提出易科罰金聲請
    等情形），實體上並已就包含受刑人所陳述關於其個人特殊
    事由在內之刑法第41條第1項但書或第4項所指情形予以衡酌
    考量，則難認其裁量權之行使有何違法或不當可言。易言之
    ，執行檢察官就受刑人是否確因易科罰金或易服社會勞動，
    而有難收矯正之效，或難以維持法秩序之情事，有裁量判斷
    之權限，法院僅得審查檢察官裁量時其判斷之程序有無違背
    法令、事實認定有無錯誤、其審認之事實與刑法第41條第1
    項但書、第4項之裁量要件有無合理關連、有無逾越或超過
    法律規定之範圍等問題，原則上不宜自行代替檢察官判斷受
    刑人有無上開情事。倘執行檢察官經綜合評價、衡酌後，仍
    認受刑人有上開不適宜為易刑處分之情形，而為否准受刑人
    易科罰金或易服社會勞動之執行命令，則屬執行檢察官裁量
    權之合法行使範圍，自不得任意指為違法或不當（最高法院
    110年度台抗字第1188號裁定意旨參照）。又關於各地方檢
    察署對於酒後駕車累犯之案件發監標準，雖有臺灣高等檢察
    署102年6月26日檢執甲字第10200075190號及111年2月23日
    檢執甲字第11100017350號之函文，惟依刑法第41條第1項但
    書規定，受刑人是否得以易科罰金，仍應以受刑人是否有難
    收矯正之效或難以維持法秩序之情事，而為裁量決定。不論
    上開函文之性質為何，仍應受刑法第41條第1項但書規定之
    拘束。亦即縱使受刑人5年內三犯刑法第185條之3第1項之罪
    者，但並無難收矯正之效或難以維持法秩序之情事者，仍可
    易科罰金。如受刑人並非於5年內三犯刑法第185條之3第1項
    之罪者，但認易科罰金不足以收矯正之效或維持法秩序者，
    亦可不予易科罰金。
三、經查：
  ㈠抗告人前於民國103年間，因犯不能安全駕駛動力交通工具罪
    ，經臺灣彰化地方法院以103年度交簡字第2753號判決判處
    有期徒刑2月，如易科罰金以新臺幣1000元折算1日確定，並
    於104年6月3日易科罰金執行完畢；又於104年間，因犯不能
    安全駕駛動力交通工具罪，經臺灣彰化地方法院以104年度
    交簡字第2597號判決判處有期徒刑3月確定，如易科罰金以
    新臺幣1000元折算1日確定，並於105年10月3日易科罰金執
    行完畢；再於111年5月8日因犯不能安全駕駛動力交通工具
    罪，經臺灣彰化地方法院於111年5月27日以111年度交簡字
    第1109號判決判處有期徒刑4月，如易科罰金，以新臺幣100
    0元折算1日確定（下稱本案）。嗣本案經移送臺灣彰化地方
    檢察署執行，經詢問抗告人是否聲請易科罰金或入監執行等
    問題，且讓抗告人陳述意見後，執行檢察官以：抗告人酒駕
    3犯，顯未能記取教訓，漠視法紀及公眾用路安全，不執行
    所宣告之刑，難收矯正之效及難以維持法秩序，不准易科罰
    金及易服社會勞動，逕予發監執行，並據以核發111年度執
    丙字第3214號執行指揮書，命抗告人入監執行上開刑罰等情
    ，有上開刑事案件判決書、執行筆錄、訊問筆錄、檢察官命
    令、執行指揮書、臺灣高等法院被告前案紀錄表等附卷可稽
    ，並經原審法院依職權調取臺灣彰化地方檢察署111年度執
    字第3214號執行卷宗核閱無訛。
　㈡抗告人固執前詞提起抗告，請求准予易科罰金云云。惟經原
    審法官調取臺灣彰化地方檢察署111年度執字第3214號執行
    卷宗核閱後，認本件執行檢察官已具體審酌抗告人之犯罪情
    狀，且詳予敘明其本諸職權不准抗告人易科罰金之理由，乃
    認如不使抗告人入監執行難以收矯治之效，佐以抗告人前已
    犯2次酒後駕車之公共危險案件，分別經法院判處罪刑確定
    經易科罰金執行完畢後，猶不知悔改，仍執意酒後駕車上路
    而再犯本案，堪認有難收矯正之效及難以維持法秩序之情事
    。並就聲明異議意旨說明本件既已保障抗告人執行程序中陳
    述意見之正當權益，執行檢察官復具體說明不准抗告人易科
    罰金之理由，核與臺灣高等檢察署111年2月23日檢執甲字第
    11100017350號函示之酒駕三犯以上之審核標準相當，尚無
    裁量逾越或濫用之情事，所審認之事實核與刑法第41條第1
    項之裁量要件有合理關連，未見有何逾越法律授權、專斷等
    濫用權力之情事，難認有裁量違法或不當之情形，乃駁回其
    聲明異議，經核原裁定之論斷，並無不合。
  ㈢再按受刑人是否得以易科罰金，仍應以是否有難收矯正之效
    或難以維持法秩序之情事，而為裁量決定。縱使受刑人並非
    於五年內三犯刑法第185條之3第1項之罪，且本案犯罪時間
    距離前次違反刑法第185條之3第1項之罪之犯罪時間已逾5年
    ，但認易科罰金不足以收矯正之效或維持法秩序者，亦可不
    予易科罰金，業如前述。而關於臺灣高等檢察署研議統一酒
    駕再犯發監標準之原則，應僅係供檢察官考量判斷得否易科
    罰金之參考，並未排除檢察官依個案為判斷之空間，亦非未
    於五年內三犯此罪或符合其中一但書所列之點即「當然准予
    易科罰金」；況刑法第185條之3歷經108年間之修正，增訂
    酒駕再犯者肇事致人死傷之處罰，再於111年1月28日修正公
    布，同年月31日施行，修正提高酒後駕駛動力交通工具之法
    定刑上限，可見我國社會對於酒後駕車行為應予嚴懲具有高
    度共識，且立法者冀以加重處罰以圖嚇阻酒後駕車之目的。
    是以本案執行檢察官具體審核抗告人前案紀錄及本案犯罪情
    節後，行使其裁量權，認如不發監執行本案判決所宣告之有
    期徒刑，難收矯正之效及難以維持法秩序，諭知否准抗告人
    聲請易科罰金，應發監執行，難認有何違法或不當之處，亦
    無違法裁量或有裁量瑕疵之情形存在。復參諸抗告人本次犯
    行係酒後駕駛自用小客車，行經路口因搶黃燈，遭警執行勤
    務攔檢查悉上情，足見抗告人不僅法治觀念顯有偏差，且嚴
    重漠視公眾往來之交通安全，對不特定多數用路人及駕駛人
    自身之生命、身體、財產均帶來高度危險性，顯見易科罰金
    之財產上負擔完全無法讓抗告人記取教訓，其無視於其他用
    路人生命安全之態度及惡性，實昭然若揭，所為具高度危險
    性並嚴重侵害法秩序，又怎麼能期待本案藉易科罰金或易服
    社會勞動，即可維持法秩序或收矯治之效。又抗告人縱然此
    次酒駕行為運氣尚佳，因行經路口搶黃燈為警執行勤務攔檢
    稽查而及時查悉，幸未造成傷亡，但其行為仍然顯著增加了
    當時其他用路人之行車風險，尚難以此遽認抗告人行為輕微
    ，本件檢察官依刑法第41條第1項規定具體審酌本案犯罪情
    節、造成法秩序之危害大小、特別預防之必要等因素，妥為
    判斷後予以裁量，核並無逾越法律授權或專斷而違反比例原
    則等濫用權力之情事，法院自應予以尊重。亦即本院僅得審
    查檢察官裁量時其判斷之程序有無違背法令、事實認定有無
    錯誤、其審認之事實與刑法第41條第1項但書之裁量要件有
    無合理關連、有無逾越或超過法律規定之範圍等問題，原則
    上不宜自行代替檢察官判斷抗告人有無上開情事。從而，本
    案檢察官經綜合評價、衡酌後，認抗告人有上開不適宜為易
    科罰金之情形，而否准抗告人易科罰金之執行命令，係屬檢
    察官裁量權之合法行使範圍，且查無前開違法等裁量瑕疵之
    情事，自難認為違法或不當。
四、綜上所述，是否准予易科罰金，本為法律賦予執行檢察官視
    個案具體情形之裁量判斷權限，而本件檢察官於指揮執行時
    ，已具體審查、考量抗告人多次犯酒後駕車之公共危險案件
    ，未能悔悟，若不入監執行，確實難收矯正之效，其所依憑
    之理由，於法有據。是原裁定以執行檢察官所為執行指揮並
    無違法或不當，駁回抗告人之聲明異議，自無違誤，抗告人
    仍執前詞提起抗告，並無理由，應予駁回。　　
五、據上論結，應依刑事訴訟法第412條，裁定如主文。
中　　華　　民　　國　　111 　年　　11　　月　　28　　日
            刑事第九庭　  審判長法　官　紀  文  勝
                                法　官　賴  妙  雲
                                法　官　姚　勳　昌
以上正本證明與原本無異。                   
不得再抗告。
                                書記官  溫  尹  明
　　　　　　　　　　　　　　　　　　　　　　　　
中　　華　　民　　國　　111 　年　　11　　月　　28　　日